臺灣新北地方法院三重簡易庭小額民事判決
                                   111年度重小字第1547號
原      告  華南產物保險股份有限公司

法定代理人  陳文智  
訴訟代理人  林鼎鈞  
複代理人    林唯傑  
被      告  馮富麗    住新北市○○區○○路0號（新北○○                        ○○○○○○）
                      (現另案於法務部○○○○○○○○○執行中)
上列當事人間請求侵權行為損害賠償事件，經本院於民國111年6
月28日言詞辯論終結，判決如下：
    主  文
被告應給付原告新臺幣貳萬柒仟陸佰伍拾玖元，及自民國一百一
十一年五月十九日起至清償日止，按年息百分之五計算之利息。
原告其餘之訴駁回。
訴訟費用新臺幣壹仟元由被告負擔新臺幣貳佰柒拾柒元，餘由原
告負擔。
本判決原告勝訴部分得假執行。 
    事實及理由
一、原告主張：緣被告於民國110年4月23日23時22分許，未領有
    駕駛執照而駕駛車牌號碼000-000號普通重型機車，行經新
    北市新莊區瓊林南路187巷口時，因有行經無號誌交岔路口
    ，左轉彎車不讓直行車先行之過失，致擦撞原告所承保訴外
    人松帆交通有限公司所有由陳竑廷駕駛之車牌號碼000-0000
    號營業小客車（下稱系爭車輛），系爭車輛因而受損，經送
    修後計支出修復費用新臺幣（下同）142,500元（含零件114
    ,430元、工資28,070元）。又原告已依保險契約賠付被保險
    人上開修復費用，依法取得代位權，但因雙方對於本件事故
    均有過失，故原告僅請求被告賠償百分之70之車損費用即99
    ,750元。為此，爰依侵權行為及保險代位等之法律關係，提
    起本件訴訟。併為聲明：被告應給付原告99,750元及自起訴
    狀繕本送達翌日起至清償日止，按年息百分之5計算之利息
    。
二、被告則請求駁回原告之訴，並以：兩造應各自負擔各自受損
    部分，雙方對於系爭事故之發生均有過失，被告並沒有不讓
    系爭車輛先行，目前在監無法賠償，且原告主張過失比例亦
    有爭執等語置辯。
三、本件原告主張系爭車輛於上開時、地與被告車輛發生擦撞之
    事實，業據提出新北市政府警察局道路交通事故當事人登記
    聯單暨初步分析研判表、估價單、統一發票及行駕照等件為
    證。被告對此固不爭執，惟以上開情詞置辯。按行經無號誌
    之交岔路口，應減速慢行，作隨時停車之準備；行至無號誌
    或號誌故障而無交通指揮人員指揮之交岔路口，車道數相同
    時，轉彎車應暫停讓直行車先行。道路交通安全規則第93條
    第1項第2項前段及第102條第1項第2款分別定有明文。經查
    ，本院依職權向新北市政府警察局新莊分局調取本件道路交
    通事故調查卷宗，被告於警詢時供稱：「我當時沿瓊林南路
    187巷往瓊林南路方向行駛時，我只知道我行駛到巷口，對
    方行車的速度非常快，我有看到對方從我的左方行駛而來，
    發現後我緊急煞車，但是煞車不及，對方的右前車頭與我的
    前車頭發生碰撞。」等語；系爭車輛駕駛人陳竑廷於警詢時
    供稱：「我當時沿瓊林南路往瓊林路方向行駛時，行駛到巷
    口前，我有減速並觀看一下周圍，當下沒有看到對方，我就
    繼續往前行駛，但就當我行駛到網狀線前，對方的摩托車突
    然出現在我的右前方3-4公尺，當下我緊急煞車並往左閃避
    ，但閃避不及，我的右前車頭與對方的前車頭發生碰撞，碰
    撞後我就停車並下車查看。」等語。復參以道路交通事故現
    場圖、現場照片及2車碰撞之相對位置及道路寬度，可知兩
    車碰撞地點之係在未設有號誌之交岔路口。再者，經本院勘
    驗系爭車輛駕駛人所提交警方之系爭車輛行車紀錄器影像檔
    案，於畫面時間10秒，被告機車出現於畫面左側，車頭偏向
    左前方，車頭朝左前方繼續行進，與原告保車發生碰撞後消
    失於畫面中等情，業經本院當庭勘驗屬實。是以，由上可知
    ，系爭車輛為直行車，被告為轉彎車，依上開說明，被告即
    應禮讓系爭車輛先行，被告竟未為禮讓致與系爭車輛發生碰
    撞，則被告駕駛行為自有過失，被告前開抗辯，委不足採。
    至系爭車輛駕駛人陳竑廷駕駛該車輛行至系爭交岔路口，疏
    未注意前方之來車動向及減速慢行，揆諸上開規定，足認陳
    竑廷亦同有過失，惟此並不影響被告應負過失責任之認定，
    附此敘明。
四、按因故意或過失，不法侵害他人之權利者，負損害賠償責任
    ；又汽車、機車或其他非依軌道行駛之動力車輛，在使用中
    加損害於他人者，駕駛人應賠償因此所生之損害；另被保險
    人因保險人應負保險責任之損失發生，而對於第三人有損失
    賠償請求權者，保險人得於給付賠償金額後，代位行使被保
    險人對於第三人之請求權。但其所請求之數額，以不逾賠償
    金額為限，民法第184條第1項前段、第191條之2前段及保險
    法第53條第1項分別定有明文。次按負損害賠償責任者，除
    法律另有規定或契約另有訂定外，應回復他方損害發生前之
    原狀；第1項情形，債權人得請求支付回復原狀所必要之費
    用，以代回復原狀，民法第213條第1項、第3項定有明文。
    又物被毀損時，被害人除得依民法第196條請求賠償外，並
    不排除民法第213條至第215條之適用。依民法第196條請求
    賠償物被毀損所減少之價額，得以修復費用為估定之標準，
    但以必要者為限（例如︰修理材料以新品換舊品，應予折舊
    ），最高法院77年度第9次民事庭會議決議可資參照。經查
    ，系爭車輛係於102年1月（推定15日）出廠，有行車執照影
    本在卷可佐，依行政院公布之固定資產耐用年數表及固定資
    產折舊率表，運輸業用客車之耐用年數為4年，依定率遞減
    法每年折舊千分之438，其最後1年之折舊額，加歷年折舊累
    積額，總和不得超過該資產成本原額之10分之9，另依營利
    事業所得稅查核準則第95條第6項規定「固定資產提列折舊
    採用定率遞減法者，以1年為計算單位，其使用期間未滿1年
    者，按實際使用之月數相當於全年之比例計算之，不滿1月
    者，以1月計」，故系爭車輛自出廠日迄110年4月23日事故
    發生時，已使用逾4年之耐用年數。又系爭車輛支出之修復
    費用為142,500元（含零件114,430元、工資28,070元），此
    有估價單可佐，惟零件部分係以新品換舊品，其以新品取代
    舊品間之差價應予折舊扣除，則零件部分扣除折舊額即原額
    之10分之9後，原告所得請求之零件費用為11,443元。至於
    工資部分，則毋庸折舊。故本件原告得請求之修復費用共計
    39,513元（計算式：11,443元＋28,070元＝39,513），逾此部
    分之請求，則屬無據。　
五、復按損害之發生或擴大，被害人與有過失者，法院得減輕賠
    償金額或免除之，民法第217條第1項定有明文。此項規定之
    目的在謀求加害人與被害人間之公平，故在裁判上法院得以
    職權減輕或免除之。本件事故之發生，被告固有過失，惟原
    告所承保系爭車輛之駕駛人陳竑廷，亦同有過失，已如前述
　　。本院綜合雙方過失情節及相關事證，認被告應暫停禮讓系
    爭車輛先行，自應負較重之過失責任，故應由被告負擔70%
    、陳竑廷負擔30%之過失程度，始屬相當，依法原告應承擔
    陳竑廷之過失責任。原告主張被告應負擔70%之過失責任，
    尚無不合。準此，原告因本件事故所受損害39,513元，扣除
    應減輕被告30%之賠償責任後，依上開說明，原告得請求被
    告賠償之金額為27,659元（計算式：39,513元×70% ＝27,659
    元，元以下四捨五入) 。
六、綜上所述，原告依侵權行為及保險代位之法律關係，請求被
    告給付27,659元，及自起訴狀繕本送達翌日即111年5月19日
    起至清償日止，按年息百分之5計算之利息，為有理由，應
    予准許；逾此部分之請求，為無理由，應予駁回。
七、本件事證已臻明確，兩造其餘主張、攻擊防禦方法及所提之
    證據，均核與本件判決所認結果不生影響，爰毋庸逐一再加
    論述，附此敘明。
八、本件原告勝訴部分，係依小額訴訟程序而為被告敗訴之判決
    ，爰依職權宣告假執行。並依民事訴訟法第79條、第436條
    之19第1項之規定，確定本件訴訟費用額為1,000元，應由被
    告負擔277元，餘由原告負擔。　　
中　　華　　民　　國　　111 　年　　7 　　月　　12　　日
                      三重簡易庭  法  官  王士珮
以上正本係照原本作成。
如不服本判決，應於送達後20日內，向本院提出上訴狀，並表明
上訴理由（上訴理由應表明1、原判決所違背之法令及具體內容
。2、依訴訟資料可認為原判決有違背法令之具體事實。），如
於本判決宣示後送達前提起上訴者，應於判決送達後20日內補提
上訴理由書（須附繕本），如未於上訴後20日內補提合法上訴理
由書，法院得逕以裁定駁回上訴。
中　　華　　民　　國　　111 　年　　7 　　月　　12　　日
　　　　　　　　　　　            書記官  楊家蓉